【裁判字號】    95,訴,334
【裁判日期】    950728
【裁判案由】    撤銷建物使用執照登記
【裁判全文】
臺中高等行政法院裁定
                                     95年度訴字第00334號
原      告  甲○○
送達代收人  乙○○
被      告  臺中縣雅潭地政事務所
代  表  人  丙○○
上列當事人間因撤銷建物使用執照登記事件，原告不服臺中縣政
府中華民國95年4月24日府訴委字第0950110745號訴願決定，提
起行政訴訟，本院裁定如下：
    主  文
原告之訴駁回。
訴訟費用由原告負擔。
    理  由
一、按行政訴訟法第4條第1項規定：人民因中央或地方機關之違
    法行政處分，認為損害其權利或法律上之利益，經依訴願法
    提起訴願而不服其決定者，得向高等行政法院提起撤銷訴訟
    。而此所謂行政處分，依訴願法第3條第1項規定係指中央或
    地方機關就公法上具體事件所為之決定或其他公權力措施而
    對外直接發生法律效果之單方行政行為而言。
二、本件原告所有坐落臺中縣大雅鄉○○段716-5地號土地，因
    涉違法地目變更案，原告遭被告認定為「非善意者」，被告
    遂以94年2月23日雅地測字第0940201413號函報臺中縣政府
    撤銷該土地上2253建號建物使用執照（執照號碼：八五工建
    使字第3887號），臺中縣政府乃以94年7月1日府工建字第09
    40174081號函撤銷該建物使用執照，被告依臺中縣政府94年
    8月2日府地籍字第0940207290號函，在建物登記簿上註記上
    開事實。被告復依據辦理地目變更注意事項第6點規定，以
    94年11月22日雅地測字第0940210354號函通知抵押權人臺灣
    土地銀行股份有限公司（下稱土地銀行）系爭土地目原登記
    「建」地目業經撤銷，並更正回復為「田」地目，並轉知該
    土地上第2553建號建物業經臺中縣政府撤銷使用執照之事實
    ，並副知原告。原告不服，提起訴願，遭決定不受理，遂提
    起本件行政訴訟。
三、原告起訴聲明求為撤銷訴願決定及被告94年11月22日雅地測
    字第0940210354號函，並撤銷「被告在建物登記第二類謄本
    上就原告所有位於臺中縣大雅鄉○○段2253建號建物使用執
    照予以撤銷登記之行政處分」。分述如下：
    (一)關於撤銷被告94年11月22日雅地測字第0940210354號函部
      分：經查，被告94年11月22日雅地測字第0940210354號函
      係通知土地銀行，原告僅為副本收受者，其主旨記載：「
      為貴公司債務人甲○○君所有坐落大雅鄉○○段716-5地
      號土地因涉及不實申辦地目變更，業經本所於94年2月22
      日撤銷原登記資料『建』地目並更正回復為『田』地目，
      請查照。」；其說明二記載：「本土地地上同段2253建號
      建物已另經臺中縣政府94年7月1日府工建字第0940174081
      號函撤銷該建物使用執照（執照號碼：八五工建使字第38
      87號）。可見該函主要係通知土地銀行系爭土地業經回復
      登記為「田」地目之事實，而該地目回復登記之事實，業
      經被告另以94年3月1日雅地測字第0940201728號函通知原
      告在案，並經原告就該函之行政處分提起撤銷訴訟，經本
      院94年度訴字第503號有關土地登記事務事件判決被告上
      開行政處分及該部分之訴願決定撤銷，有本院上開判決影
      本附本院卷可稽。次查，系爭建物之使用執照係由臺中縣
      政府以94年7月1日府工建字第0940174081號函撤銷，有該
      函附本院卷可稽，且原告亦已對此撤銷建物使用執照之行
      政處分於94年12月12日提起訴願，此觀本院卷附內政部95
      年3月9日臺內訴字第0950042988號函（命臺中縣政府補充
      訴願答辯理由）自明，足見原告對使用執照被撤銷之處分
      亦已依法進行救濟，合先敘明。稽之本件94年11月22日雅
      地測字第0940210354號函載內容，純通知土地銀行，上開
      撤銷系爭「建」地目並更正回復為「田」地目及撤銷建物
      使用執照等事實，顯非因此函而發生「撤銷『建』地目並
      更正回復為『田』地目及撤銷建物使用執照」之法律效果
      ，揆諸首揭規定，該函自非行政處分，不得對之提起撤銷
      訴訟。
    (二)關於撤銷「被告在建物登記第二類謄本上就原告所有位於
      臺中縣大雅鄉○○段2253建號建物使用執照予以撤銷登記
      之行政處分」部分：經查，被告係於臺中縣大雅鄉○○段
      2253建號之建物登記簿其他登記事項欄註記：「依臺中縣
      政府94年7月1日府工建字第0940174081號函撤銷本建物使
      用執照」，有該建物謄本附被告所提本件相關資料卷可考
      ，並非「在建物登記第二類謄本上就原告所有位於臺中縣
      大雅鄉○○段2253建號建物使用執照予以撤銷登記」。而
      系爭使用執照之核發及撤銷係臺中縣政府之職權，該處分
      之作成過程，並不須亦未經被告之參與或提供協力。被告
      僅為公示大眾之目的，將臺中縣政府撤銷系爭使用執照之
      客觀事實，註記於建物登記簿上，並非因該記載始發生撤
      銷使用執照之效力，揆諸首揭規定，該項註記亦非行政處
      分，原告仍不得對之提起撤銷訴訟。
四、原告雖主張：被告94年11月22日雅地測字第0940210354號函
    說明三載明「不服本所行政處分，得．．．提起訴願。」等
    語，自係行政處分，並謂系爭撤銷使用執照之註記係多階段
    行政處分，被告為其中之一機關，其以副本通知原告註記之
    事實，仍應視之為行政處分云云。惟查，行政機關所發函件
    是否為行政處分，行政法院應依職權依據法律自行判斷，不
    受行政機關函文所載文字之拘束；且該函僅係被告就系爭土
    地及其上建物相關處理情形，通知抵押權人並副知原告而已
    ，核其性質為觀念通知，並非行政處分。又系爭使用執照之
    撤銷係臺中縣政府之職權，該撤銷使用執照之行政處分之作
    成過程，並不須亦未經被告之參與或提供協力，已如前述，
    並無所謂多階段行政處分之情形，原告主張被告註記系爭使
    用執照業經臺中縣政府撤銷之事實係多階段行政處分乙節，
    並非可採。訴願決定以上開函及註記均非屬行政處分，不予
    受理，於法並無不合。原告提起本件撤銷訴訟，顯非合法，
    應予駁回。
五、依行政訴訟法第107條第1項第10款、第104條、民事訴訟法
    第95條、第78條，裁定如主文。
中    華    民    國    95    年    7     月    28    日
                  第三庭 審判長 法  官  沈應南
                                法  官  許武峰
                                法  官  許金釵
以上正本證明與原本無異。
如不服本裁定，應於裁定送達後10日內以書狀敘明理由，經本院
向最高行政法院提起抗告（須依對造人數附具繕本）；並應預繳
送達用雙掛號郵票390元（34元及5元郵票各10份)。
中    華    民    國    95    年    7     月    28    日
                                書記官  孫庠熙


司法院資訊處製作；財團法人民間司法改革基金會備份。
